臺灣臺中地方法院刑事判決　　　　　　　96年度易字第1891號
公　訴　人　臺灣臺中地方法院檢察署檢察官
被　　　告　乙○○
上列被告因恐嚇案件，經檢察官提起公訴（九十六年度偵字第二
二四二號），本院裁定進行簡式審判程序，判決如下：
    主    文
乙○○連續以加害生命、身體之事，恐嚇他人致生危害於安全，
處拘役伍拾日，如易科罰金，以銀元佰元即新臺幣玖佰元折算
壹日。
    犯罪事實
一、乙○○與甲○○曾為男女朋友關係，並因感情問題發生爭吵
    衝突，乙○○竟基於恐嚇危害他人安全之概括犯意，自民國
    九十五年四月十八日起至同年月二十七日（起訴書誤載為十
    八日）止，在臺中市北屯區○○○街四十五號十樓之二住處
    內，先後以其所使用之門號0000000000號行動電
    話發送文字簡訊，連續向甲○○恫稱：「像你這樣的廢物不
    給你教訓是不會怕的, 如果讓我找到你女兒我一定把他的下
    體打爛」、「她就算要和解我也不肯我贏了他就得死」、「
    等我拿到錢看我怎麼修理你」、「我現在就再去告你也會請
    徵信社你給我小心一點」、「我要叫梁成龍去對付你因為他
    可以告你我有答應要給他一百萬相信他會為我賣命」等加害
    生命、身體之恐嚇詞語，致甲○○心生畏懼而危害其安全。
二、案經甲○○訴由臺中縣警察局霧峰分局報請臺灣臺中地方法
    院檢察署檢察官偵查起訴。
    理    由
一、本件被告乙○○於準備程序中，先就上開犯罪事實為有罪之
    陳述，且所犯係死刑、無期徒刑、最輕本刑為三年以上有期
    徒刑以外之罪，經本院告知簡式審判程序之旨，並聽取檢察
    官及被告之意見後，依刑事訴訟法第二百七十三條之一第一
    項之規定，裁定進行簡式審判程序，先此敘明。
二、另被告雖曾因恐嚇案件，經臺灣臺中地方法院檢察署檢察官
    於九十五年八月三十一日以九十五年度偵字第一一五四三號
    為緩起訴處分確定，然被告於該案恐嚇之對象為梁秀惠，犯
    罪期間則為九十四年十月間某日起至九十五年四月十八日止
    ，與本案之犯罪事實並非相同。而緩起訴處分之效力應僅及
    於其所指涉之特定犯罪事實，無從擴張至「法律上同一」案
    件即可能構成裁判上一罪之其他犯行，是以本案既不在上開
    緩起訴處分書記載之犯罪事實內，起訴程序自無違背法律規
    定，本院仍應為實體之審究。
三、上開犯罪事實，業據被告乙○○於本院審理時坦承不諱，核
    與證人即告訴人甲○○於警詢中指證情節相符，並有文字簡
    訊翻拍照片十五張、通聯調閱查詢單一份附卷可稽，足徵被
    告前揭自白應屬實情。而依被告所發送之文字簡訊內容觀察
    ，均係揚言加害告訴人或其家人之生命、身體，客觀上顯足
    以使人心生畏懼，主觀上亦已造成告訴人之惶恐不安，此由
    告訴人於警詢中之陳述即明，核其性質自屬恐嚇詞語無訛。
    本案事證已臻明確，被告犯行至堪認定。
四、查被告行為後，九十四年二月二日修正公布之刑法已自九十
    五年七月一日起施行，其中與本件有關部分之第二條、第三
    十三條第五款、第四十一條第一項、第五十六條均已修正，
    另刑法施行法增訂之第一條之一亦於九十五年六月十四日公
    布，並自同年月十六日起施行。按「行為後法律有變更者，
    適用行為時之法律，但行為後之法律有利於行為人者，適用
    最有利於行為人之法律」，修正後刑法第二條第一項定有明
    文。此條規定係規範行為後法律變更所生新舊法律比較適用
    之準據法，本身尚無新舊法比較之問題，於新法施行後，應
    一律適用新法第二條第一項之規定，為「從舊從輕」之比較
    。另刑法施行法雖增列第一條之一之規定，然於本案具體適
    用結果，前揭條文之變更並無有利、不利被告之情形，自應
    逕依裁判時法即刑法施行法第一條之一之規定論處（最高法
    院九十五年十一月七日九十五年第二十一次刑事庭會議決議
    參照），先予敘明。再按本次法律變更，比較時應就罪刑有
    關之共犯、未遂犯、想像競合犯、牽連犯、連續犯、結合犯
    ，以及累犯加重、自首減輕暨其他法定加減原因（如身分加
    減）與加減例等一切情形，綜其全部罪刑之結果而為比較（
    最高法院九十五年五月二十三日九十五年度第八次刑庭會議
    決議參照）。茲就本件新舊法比較結果說明如下：
（一）關於罰金刑最低額之問題，被告所犯刑法第三百零五條恐
      嚇危害安全罪（詳如後述），法定刑中有科處罰金之規定
      。修正前刑法第三十三條第五款規定罰金為一元以上，修
      正後刑法第三十三條第五款則將罰金規定係新臺幣一千元
      以上，以百元計算之。是依修正後之法律，被告得科處罰
      金刑最低為新臺幣一千元；然依被告行為時之刑罰法律，
      即修正前刑法第三十三條第五款規定之罰金最低額一元，
      該罪之罰金刑最低額為銀元一元，若換算為新臺幣，僅為
      新臺幣三元。經比較新舊法之結果，應以舊法較有利於被
      告。
（二）又修正前刑法第四十一條第一項前段規定：「犯最重本刑
      為五年以下有期徒刑以下之刑之罪，而受六個月以下有期
      徒刑或拘役之宣告，因身體、教育、職業、家庭之關係或
      其他正當事由，執行顯有困難者，得以一元以上三元以下
      折算一日，易科罰金。」再被告行為時之易科罰金折算標
      準，修正前罰金罰鍰提高標準條例第二條（現已刪除）規
      定，就其原定數額提高為一百倍折算一日。則本件被告行
      為時之易科罰金折算標準，如以銀元三百元折算一日，經
      折算為新臺幣後，應以新臺幣九百元折算為一日。惟修正
      後刑法第四十一條第一項前段則規定：「犯最重本刑為五
      年以下有期徒刑以下之刑之罪，而受六個月以下有期徒刑
      或拘役之宣告者，得以新臺幣一千元、二千元或三千元折
      算一日，易科罰金。」被告所犯係得易科罰金之罪，經比
      較修正前後之易科罰金折算標準，以修正前之規定較有利
      於被告。
（三）而修正後刑法業已刪除第五十六條連續犯之規定，此刪除
      雖非犯罪構成要件之變更，但顯已影響行為人刑罰之法律
      效果，自屬法律有變更。而被告在特定期間內多次恐嚇犯
      行，符合舊法對於連續犯規定強調「概括犯意」及「罪名
      同一」之主、客觀要件，尚有論以裁判上一罪之餘地。但
      依新法對於上開反覆實施犯罪模式之對應處置，除合於「
      接續犯」或「包括一罪」之情形外，則僅能依數罪併罰之
      規定個別處斷。被告恐嚇犯行跨越期間非短，非於一時一
      地接續實施，自不具時、空之密接性，而無「接續犯」規
      定之適用；又恐嚇犯行本質上亦不存在反覆實施之特性，
      立法者更無意將多次恐嚇行為擬制為單一犯罪之獨立構成
      要件，亦與學說上「包括一罪」之定義有間。是以被告所
      為如依新法處斷，僅能將其個別行為論以數罪而併合處罰
      ，依刑法第二條第一項之規定比較新舊法結果，自應適用
      較有利於被告之行為時法律即修正前刑法第五十六條論以
      連續犯。
    綜上，舊法關於法定罰金刑下限、易科罰金折算標準及連續
    犯之規定，均較有利於被告，衡諸整體綜合比較結果及不得
    割裂適用法律之原則，應依刑法第二條第一項前段之規定，
    一體適用修正前刑法之相關規定予以處斷。
五、核被告乙○○所為，係犯刑法第三百零五條之恐嚇危害安全
    罪。其先後多次恐嚇行為，時間緊接，方法相同，觸犯構成
    要件相同之罪名，顯係基於概括犯意反覆為之，應依修正前
    刑法第五十六條連續犯之規定論以一罪，並依法加重其刑。
    爰審酌被告僅因與告訴人感情不睦，即恣意發送簡訊恐嚇他
    人，使告訴人承受相當之精神壓力及恐懼，其犯罪動機及手
    段均無足取，且被告於偵訊時猶一再否認發送上開恐嚇簡訊
    ，犯後態度亦有可議；惟念及被告最終尚能於本院審理時坦
    承犯行，及其犯罪所生危害、與告訴人平日之關係、具有高
    中畢業學歷之智識程度等一切情狀，量處如主文所示之刑，
    併諭知易科罰金之折算標準，以示懲儆。
據上論斷，應依刑事訴訟法第二百七十三條之一第一項、第二百
九十九條第一項前段，刑法第二條第一項前段、修正前刑法第五
十六條、刑法第三百零五條、修正前刑法第四十一條第一項前段
，刑法施行法第一條之一第一項、第二項前段，修正前罰金罰鍰
提高標準條例第二條，現行法規所定貨幣單位折算新臺幣條例第
二條，判決如主文。
本案經檢察官郭明嵐到庭執行職務。
中　　華　　民　　國　　96　　年　　5 　　月　　16　　日
                  刑事第七庭    法  官  高文崇
上正本證明與原本無異。
如不服本判決，應於送達後十日內向本院提出上訴狀（須附繕
本），上訴於台灣高等法院台中分院。
                                書記官  林淑慧
中　　華　　民　　國　　96　　年　　5　　月　　16　　日
附錄本案論罪科刑法條：
刑法第三百零五條：
以加害生命、身體、自由、名譽、財產之事，恐嚇他人致生危害
於安全者，處二年以下有期徒刑、拘役或三百元以下罰金。
